臺灣彰化地方法院民事裁定
110年度監宣字第89號
聲  請  人  張媛    
代  理  人  王一翰律師
相  對  人  陳慶珊  


關  係  人  陳世偉  

            陳世倫  
            陳嘉雯  
上列聲請人聲請監護宣告事件，本院裁定如下：          
    主    文
宣告陳慶珊（男，民國00年0月00日生，身分證統一編號：Z0000
00000號）為受監護宣告之人。
選定張媛（女，民國00年0月0日生，身分證統一編號：Z0000000
00號）為受監護宣告之人之監護人。
指定陳世偉（男，民國00年00月00日生，身分證統一編號：Z000
000000號）為會同開具財產清冊之人。
聲請程序費用由受監護宣告之人負擔。
    理    由
一、聲請意旨略以：聲請人張媛為相對人陳慶珊之妻，相對人於
    民國106年間輕微中風，康復後再度中風，病情反覆，雖經
    送醫診治，至109年8月後病情遲未好轉，迄今已惡化至意識
    不清，認知功能呈現嚴重障礙，致不能為意思表示或受意思
    表示，或不能辨識其意思表示之效果，已達受監護宣告之程
    度，有戶籍謄本、親屬系統表、童綜合醫院出具之診斷證明
    書、中華民國身心障礙證明影本等件為證。爰聲請准予裁定
    相對人為受監護宣告之人，且此段期間均由聲請人負責照料
    相對人之生活起居，故並請求選定聲請人為相對人之監護人
    ，同時指定相對人之長子陳世偉為會同開具財產清冊之人等
    語。
二、按「對於因精神障礙或其他心智缺陷，致不能為意思表示或
    受意思表示，或不能辨識其意思表示之效果者，法院得因本
    人、配偶、四親等內之親屬、最近一年有同居事實之其他親
    屬、檢察官、主管機關或社會福利機構之聲請，為監護之宣
    告」、「受監護宣告之人應置監護人」、「法院為監護之宣
    告時，應依職權就配偶、四親等內之親屬、最近一年有同居
    事實之其他親屬、主管機關、社會福利機構或其他適當之人
    選定一人或數人為監護人，並同時指定會同開具財產清冊之
    人」、「法院選定監護人時，應依受監護宣告之人之最佳利
    益，優先考量受監護宣告之人之意見，審酌一切情狀，並注
    意下列事項：一、受監護宣告之人之身心狀態與生活及財產
    狀況。二、受監護宣告之人與其配偶、子女或其他共同生活
    之人間之情感狀況。三、監護人之職業、經歷、意見及其與
    受監護宣告之人之利害關係。四、法人為監護人時，其事業
    之種類與內容，法人及其代表人與受監護宣告之人之利害關
    係」，民法第14條第1項、第1110條、第1111條第1項及第11
    11條之1分別定有明文。
三、經查，聲請人主張之事實，業據其提出童綜合醫院出具之診
    斷證明書、中華民國身心障礙證明影本、親屬系統表及戶籍
    謄本等件為據，且經本院在鑑定人即衛生福利部彰化醫院（
    下稱彰化醫院）醫師王鴻松前審驗相對人之精神狀況，相對
    人對於法官點呼與聲請人拍打其肩膀均無反應等情，有本院
    訊問筆錄在卷可按。又經本院囑託彰化醫院醫師王鴻松鑑定
    結果，認為相對人患有極重度失智症，目前插鼻胃管與尿管
    、穿尿布，亦無法自行翻身及站立，於日常生活的動作（AD
    L），如飲食、排泄、沐浴、更衣等，需要他人照護，並喪
    失經濟活動能力，無法與外界反應、無法溝通，亦無獨立生
    存能力。另無法測定相對人之記憶力、定向力及計算能力，
    且理解判斷力差。相對人於5年前小中風嗆到後，現意識不
    清，對叫喚無反應，無法言語，日常生活需他人照顧，目前
    已78歲，其精神上之障礙（失智症）程度達極重度，不能管
    理處分自己的財產，且回復之可能性低，已達不能為意思表
    示或受意思表示、不能辨識其意思表示之效果之程度，可為
    監護宣告等語，有彰化醫院110年12月24日彰醫精字第11005
    00494號函及成年監護鑑定書在卷可稽，堪認相對人因精神
    障礙或其他心智缺陷，致不能為意思表示或受意思表示，亦
    不能辨識其意思表示之效果。從而，本件聲請為有理由，應
    予准許，爰宣告相對人為受監護宣告之人。
四、本件相對人既經監護宣告，揆諸前揭規定，自應為其選定監
    護人及指定會同開具財產清冊之人。又聲請人主張其與相對
    人之其餘子女陳世偉、陳世倫、陳嘉雯均同意由聲請人擔任
    相對人之監護人，由關係人陳世偉擔任會同開具財產清冊之
    人等情，有戶籍資料、同意書等件為證。本院審酌聲請人張
    媛、關係人陳世偉分別為相對人之妻、長子，與相對人關係
    非常密切，由渠等分別擔任相對人之監護人、會同開具財產
    清冊之人，應符合相對人之最佳利益，爰裁定如主文第2、3
    項所示。
五、末依民法第1113條準用同法第1099條、第1099條之1之規定
    ，於監護開始時，監護人張媛對於受監護宣告之人陳慶珊之
    財產，應會同關係人陳世偉於2個月內開具財產清冊，並陳
    報法院，於開具完成並陳報法院前，監護人對於受監護宣告
    之人之財產，僅得為管理上必要之行為，併此指明。
六、依家事事件法第164條第2項，裁定如主文。
中　　華　　民　　國　 110　　年　　12　　月　　30　　日
                  家事法庭    法  官  沙小雯
以上正本係照原本作成。
如對本裁定抗告，須於裁定送達後10日之不變期間內，向本院提
出抗告狀（須附繕本），並繳納抗告費新臺幣1,000元。
中　　華　　民　　國　 110　　年　　12　　月　　30　　日
                              書記官  項珮欣